【裁判字號】    89,上易,263
【裁判日期】    890831
【裁判案由】    清償借款
【裁判全文】
臺灣高等法院臺中分院民事判決      八十九年度上易字第二六三號
      上  訴  人    甲○○
      訴訟代理人    吳中和律師
      被  上訴人    乙○○     住台北市○○路○段一Ｏ一巷九十三弄三號五樓
      訴訟代理人    鄭雪櫻律師
      複代  理  人  丙○○    .
右當事人間清償借款事件，上訴人對於中華民國八十九年六月廿七日臺灣台中地方法
院第一審判決（八十九年度訴字第六七九號），提起上訴，本院判決如左：
      主      文
上訴駁回。
第二審訴訟費用由上訴人負擔。
      事      實
甲、上訴人方面：
  一聲明：原判決關於被上訴人部分廢棄，右廢棄部分被上訴人應給付上訴人新台幣
          （下同）一百萬元，及自起訴狀送達翌日起至清償日止，按年息百分之五
          計算之利息，願供擔保，請准宣告假執行，第一、二審訴訟費用由被上訴
          人負擔。
  二陳述：除與原判決記載相同者予以引用外，補稱：系爭一百萬元，確係兩造商議
          後，由上訴人借與被上訴人付保証金，當時未約定償還期間及利息云云。
乙、被上訴人方面：
  一聲明：如主文所示。
  二陳述：除與原審判決記載相同者予以引用外，補稱：系爭一百萬元並非借款；實
          為經銷合作契約之保証金云云。
      理      由
一、上訴人主張：系爭一百萬元係其借與被上訴人繳交保証金，被上訴人應予返還，
    被上訴人則以系爭一百萬元，並非借款，乃經銷合作契約之保証金云云為抗辯。
二、上訴人主張，被上訴人於八十八年八月十一日向其借款一百萬元之事實，姑勿論
    已為被上訴人否認，並以此為經銷合作契約之保証金為抗辯。即令果如上訴人所
    主張，此一百萬元為借貸，且未定有償還期間，則依民法第四百七十八條：「消
    費借貸未定有返還期限者，借用人得隨時返還，貸與人亦得定一個月以上之相當
    期限，催告返還」之規定，則上訴人就此借貸必須先行催告，並定一個月以上之
    期間，請被上訴人返還，必俟被上訴人受此催告後不予履行，上訴人始得訴請返
    還，茲依上訴人所提出台中淡溝郵局，其催告被上訴人返還此借款之存証信函內
    載：「請台端（按指被上訴人）於函到七日內立即現金一次歸還本人新台幣一百
    萬元，否則將循法律途徑解決」，顯可見此催告與上述民法之規定不合，即難生
    催告之效力。
三、上訴人既未合法催告被上訴人，即率而逕行起訴請求被上訴人返還借款及給付法
    定遲延利息，自非可准許。
四、原審為上訴人敗訴之判決，並駁回其假執行之聲請，理由雖有不同，但結果並無
    二致，應予維持，上訴意旨，執前詞，請求廢棄，非有理由。
五、據上論結，本件上訴為無理由，依民事訴訟法第四百四十九條第二項、第一項、
    第七十八條，判決如主文。
中      華      民      國    八十九    年      八      月    三十一    日
~B1民事第一庭審判長法  官  楚汝聰
~B2                法  官  邱森樟
~B3                法  官  鄭金龍
右為正本係照原本作成。
不得上訴。
~B                書記官  林忠賢
中      華      民      國    八十九    年      九      月      二      日
                                                                        Ｈ


司法院資訊處製作；財團法人民間司法改革基金會備份。
